臺灣彰化地方法院彰化簡易庭民事判決
110年度彰簡字第505號
原      告  葉基芳  
被      告  王志賢  

上列當事人間請求損害賠償事件，經本院刑事庭裁定移送前來（
110年度交簡附民字第39號），本院於民國110年12月14日言詞辯
論終結，判決如下：
    主  文
被告應給付原告新臺幣參拾柒萬捌仟玖佰壹拾元，及自民國一一
○年九月十九日起至清償日止，按週年利率百分之五計算之利息
。
原告其餘之訴駁回。
本判決原告勝訴部分得假執行。但被告如以新臺幣參拾柒萬捌仟
玖佰壹拾元為原告預供擔保後，得免為假執行。 
原告其餘假執行之聲請駁回。
　　事實及理由
一、原告主張：
（一）被告於民國109年9月26日上午10時10分許，騎乘車牌號碼
      000-000號普通重型機車（下稱肇事車輛），沿彰化縣彰
      化市光復路由西往東方向行駛，原應注意車前狀況，並隨
      時採取必要之安全措施，而依當時天候晴、日間自然光線
      、柏油路面乾燥無缺陷、無障礙物及視距良好等情形，並
      無不能注意之情事，竟疏於注意及此，貿然行駛，雖見同
      向前方原告騎乘腳踏自行車，仍反應不及，自後方追撞，
      致原告人車倒地，因而受有背部挫傷合併第2腰椎壓迫性
      骨折等傷害（下稱系爭傷害）。被告涉犯上開過失傷害行
      為，業經本院刑事庭以110年度交簡字第1210號判決處拘
      役35日確定在案（下稱系爭刑案）。本件被告應負全責，
      但迄今僅賠償原告新臺幣（下同）41,435元後即未再賠償
      ，另訴外人富邦產物保險股份有限公司強制汽車責任保險
      已理賠38,640元，爰依侵權行為之法律關係提起本件訴訟
      。
（二）原告因被告過失傷害行為所受之損害，包含下列費用：
    1.醫療費用131,565元。
　　2.交通費4,500元。
　　3.看護費40,000元。
　　4.工作收入損失202,920元：原告本身務農，一年收入約67,
      640元，因遭被告撞傷，住院及受傷後無法工作共1095日
      ，以每日平均勞動收入185元計算，爰請求勞動力減損202
      ,920元。　
　　5.精神慰撫金80,000元。　
　　6.以上合計458,985元，本件僅請求400,000元等語。　
（三）並聲明：
    1.被告應給付原告400,000元元，及自起訴狀繕本送達翌日
      起至清償日止，按週年利率5%計算之利息。
    2.願供擔保，請准予宣告假執行。
二、被告則以：伊承認系爭刑案所認定之事實，對原告請求之費
    用均不爭執，伊無法一次付清，想要分期給付等語置辯。並
    聲明：原告之訴駁回。
三、得心證之理由：
（一）原告主張上開發生車禍之過程及原告所受之傷勢等事實，
      業據其提出彰化基督教醫療財團法人彰化基督教醫院（下
      稱彰基醫院）診斷書、門診收據、泉順碾米加工廠收據、
      存摺明細等為證，復經本院調取系爭刑案卷宗核閱無訛，
      亦有該案刑事判決在卷可稽，且為被告所不爭執，堪信為
      真。 
（二）按因故意或過失不法侵害他人之權利者，負損害賠償責任
      ；汽車、機車或其他非依軌道行駛之動力車輛，在使用中
      加損害於他人者，駕駛人應賠償因此所生之損害。但於防
      止損害之發生，已盡相當之注意者，不在此限；不法侵害
      他人之身體或健康者，對於被害人因此喪失或減少勞動能
      力，或增加生活上之需要時，應負損害賠償責任；不法侵
      害他人之身體、健康、名譽、自由、信用、隱私、貞操，
      或不法侵害其他人格法益而情節重大者，被害人雖非財產
      上之損害，亦得請求賠償相當之金額，民法第184條第1項
      前段、第191條之2、第193條第1項、第195條第1項前段分
      別定有明文。又按汽車行駛時，駕駛人應注意車前狀況及
      兩車並行之間隔，並隨時採取必要之安全措施，不得在道
      路上蛇行，或以其他危險方式駕車，道路交通安全規則第
      94條第3項定有明文。查被告於上揭時、地駕駛肇事車輛
      ，疏未注意車前狀況，並隨時採取必要之安全措施，亦未
      與前方由原告所騎乘之腳踏自行車保持足夠之安全距離，
      致與原告所騎乘之腳踏自行車發生碰撞，造成原告人車倒
      地受有系爭傷害等情，此有系爭刑案卷宗資料附卷可參，
      本院參酌系爭刑案卷內交通事故資料、現場圖、事故照片
      、談話紀錄表等資料，亦同此認定，被告之行為與原告所
      受傷害有相當因果關係，被告復未舉證證明其就防止損害
      發生已盡相當之注意，自應就不法侵害原告之身體、健康
      及財物損失負賠償責任，則原告請求被告賠償其所受損失
      ，即屬有據。
（三）茲就原告請求之各項損害賠償，審核如下：　　
　　1.醫療費用131,565元部分：
　　　原告主張因本件事故受傷，因而支出醫藥費用共計13萬1,
      565元，業據其提出彰基醫院門診收據等為證，且為被告
      所不爭執，應予准許。 
　　2.交通費4,500元部分：
　　　原告主張其因本件事故受傷，於109年9月26日起至110年7
      月1日止，共支出交通費用4,500元等情，為被告所不爭執
      並同意賠付，故原告此部分請求為有理由，應予准許。 
　　3.看護費40,000元部分：
　　　原告主張因受傷住院及出院休養期間需家人看護，爰請求
      看護費4萬元等情，業據提出彰基醫院診斷證明書等為證
      。本件觀諸原告所提出之彰基醫院110年1月4日診斷書記
      載略以：「原告因背部挫傷合併第二腰椎壓迫性骨折於10
      9年9月26日10時35分35秒至同日11時58分9秒急診室檢查
      及治療共1日，於同日11時19分30秒轉入病房入院治療，
      於同年月28日接受氣球撐開椎體成形手術，於同年10月2
      日出院，住院期間需專人照顧，出院後建議休養1個月，
      建議穿著背架至少3個月及門診追蹤複查…」，堪認原告主
      張其住院期間需專人照顧及出院後需休養1個月為真，應
      予准許。而親屬代為照顧原告之起居，固係基於親情，但
      親屬看護所付出之勞力並非不能評價為金錢，雖因二者身
      分關係而免除被害人之支付義務，惟此種基於身分關係之
      恩惠，自不能加惠於加害人。故由親屬看護時雖無現實看
      護費之支付，仍應認原告受有相當於看護費之損害，得向
      侵權行為人請求賠償，始符公平原則。是原告雖未提出支
      出看護費用之證明，而係由其家人照顧，仍得請求相當於
      看護費用之損害賠償，且被告就原告請求之看護費用不爭
      執並同意賠付，故原告此部分請求為有理由，應予准許。
       
　　4.工作收入損失202,920元部份：　
　　　原告主張本件車禍前，以務農為業，然於事故發生後，因
      受有上開傷害，共3年不能工作，以每年收入約67,640元
      計算，共計202,920元等情，業據其提出泉順碾米加工廠
      收據為證，本院審酌農務工資不易計算，又以原告事發當
      時年齡雖為72歲，然依通常情形仍具有勞動能力，在其身
      體健康正常之情形下從事農作，每年仍有之相關收入，應
      為可採，且被告就原告請求之工作收入損失費用並不爭執
      且同意賠付，故原告此部分請求為有理由，應予准許。
    5.精神慰撫金部分：　
　　　按人格權受侵害時，以法律有特別規定者為限，得請求損
      害賠償或慰撫金，民法第18條第2項定有明文。次按不法
      侵害他人人格權，被害人受有非財產上損害，請求加害人
      賠償相當金額慰撫金時，法院對於慰撫金之量定，應斟酌
      實際加害情形，所造成影響、被害人痛苦之程度、兩造之
      身分地位、經濟情形及其他各種狀況，以核定相當之數額
      （最高法院47年度台上字第1221號、51年度台上字223號
      判決意旨參照）。本院審酌原告因被告之過失傷害行為，
      受有上開傷勢，其精神上自受有相當之痛苦，並參酌兩造
      之身分、教育程度、經濟狀況、本件事發原因、經過、被
      告侵權行為情節及原告所受之傷害程度等一切情況，認原
      告請求被告賠償精神慰撫金80,000元，尚屬適當，應予准
      許。
　　6.綜上，本件原告得請求被告賠償之金額為458,985元【計
      算式：131,565元＋4,500元＋40,000元＋202,920元＋80,0000
      元＝458,985元】。
（四）再按保險人依強制汽車責任保險法規定所為之保險給付，
      視為被保險人損害賠償金額之一部分；被保險人受賠償請
      求時，得扣除之，強制汽車責任保險法第32條定有明文。
      又強制汽車責任保險法第32條規定之立法目的，在於保險
      人之給付乃由於被保險人支付保險費所生，性質上屬於被
      保險人賠償責任之承擔或轉嫁，應視為加害人或被保險人
      損害賠償金額之一部分，為避免受害人雙重受償，於受賠
      償請求時，得扣除之。從而，保險人所給付受益人之保險
      金，可視為被保險人或加害人所負損害賠償金額之一部分
      ，受害人倘已自保險金獲得滿足，自不得又對被保險人或
      加害人再事請求（最高法院90年度台上字第825號判決意
      旨參照）。本件車禍事故發生後，本件原告已受領強制汽
      車責任保險理賠38,640元，業據原告陳明在案，並有富邦
      產物保險股份有限公司匯款至原告存摺附卷可稽。又被告
      於本件事故發生後，已陸續賠償原告共41,435元，亦為兩
      造所不爭執，則原告得請求被告賠償之金額自應予以扣除
      ，而經扣除後原告得請求賠償之金額應為378,910元（計
      算式：458,985元－38,640元－41,435元＝378,910元）。至
      被告辯稱目前無力一次給付等語，惟無力一次給付並非解
      免債務之事由，礙難據此為被告有利之判斷。被告另辯稱
      希望能分期償還等語，惟按判決所命之給付，其性質非長
      期間不能履行，或斟酌被告之境況，兼顧原告之利益，法
      院得於判決內定相當之履行期間或命分期給付。經原告同
      意者，亦同，民事訴訟法第396條第1項固有明文。然被告
      請求分期付款未經原告同意，被告復未提出任何積極證據
      以供本院審酌其境況及是否適於分期給付，不符民事訴訟
      法第396條第1項之要件，爰不予准許，併此敘明。
（五）末按給付無確定期限者，債務人於債權人得請求給付時，
      經其催告而未為給付，自受催告時起，負遲延責任；其經
      債權人起訴而送達訴狀，或依督促程序送達支付命令，或
      為其他相類之行為者，與催告有同一之效力；遲延之債務
      ，以支付金錢為標的者，債權人得請求依法定利率計算之
      遲延利息；應付利息之債務，其利率未經約定，亦無法律
      可據者，週年利率為百分之五，民法第229條第2項、第23
      3條第1項前段及第203條分別定有明文。本件原告請求被
      告賠償上開費用，係以支付金錢為標的，且無確定給付期
      限，是原告就上揭所得請求之金額，請求自起訴狀繕本送
      達之翌日即110年9月19日起至清償日止，按週年利率5%計
      算之利息，併應准許。
四、綜上所述，原告依依侵權行為之法律關係，請求被告給付37
    8,910元，及自起訴狀繕本送達被告翌日即110年9月19日起
    至清償日止，按週年利率5%計算之利息，為有理由，應予准
    許；逾此範圍之請求，則無理由，應予駁回。
五、本件事證已臻明確，兩造其餘攻擊防禦方法及所提證據，核
    與判決結果無影響，毋庸逐一論述，併此敘明。
六、本件原告勝訴部分，係就民事訴訟法第427條訴訟適用簡易
    程序所為被告敗訴之判決，依同法第389條第1項第3款規定
    ，應依職權宣告假執行，並依同法第392條第2項規定，依職
    權宣告被告如預供相當擔保，得免為假執行。至於原告敗訴
    部分之請求，既為無理由而駁回，其假執行之聲請自失所依
    附，應併予駁回。
七、本件原告係於刑事訴訟程序提起民事訴訟，經本院刑事庭裁
    定移送前來，依刑事訴訟法第504條第2項規定，無庸繳納裁
    判費，且本件訴訟繫屬期間亦未增生訴訟費用事項，故無訴
    訟費用負擔問題，併予敘明。
中　　華　　民　　國　　110 　年　　12　　月　　28　　日
                  臺灣彰化地方法院彰化簡易庭
                      法  官  李欣恩
以上正本係照原本作成。
如不服本判決，應於送達後20日內，向本院提出上訴狀並表明上
訴理由，如於本判決宣示後送達前提起上訴者，應於判決送達後
20日內補提上訴理由書（須附繕本）。
中    華    民    國   110    年    12    月   28  日
                      書記官  姚志鴻